【裁判字號】    98,抗,37
【裁判日期】    980225
【裁判案由】    假處分
【裁判全文】
臺灣高等法院臺南分院民事裁定  98年度抗字第37號
抗  告  人  瑞影企業股份有限公司
法定代理人  丙○○
代  理  人  甲○○
相  對  人  乙○○
上列抗告人因與相對人等間假處分事件，對於中華民國97年12月
26日臺灣雲林地方法院97年度裁全字第1673號裁定提起抗告，本
院裁定如下：
    主  文
原裁定廢棄。
相對人在第一審之聲請駁回。
聲請及抗告訴訟費用，由相對人負擔。
    理  由
一、按「債權人就金錢請求以外之請求，欲保全強制執行者，得
    聲請假處分。假處分，非因請求標的之現狀變更，有日後不
    能強制執行，或甚難執行之虞者，不得為之。」、「關於假
    扣押之規定，於假處分準用之。但因第535條536條之規定而
    不同者，不在此限。」、「請求及假扣押之原因，應釋明之
    。前項釋明如有不足，而債權人陳明願供擔保或法院認為適
    當者，法院得定相當之擔保，命供擔保後為假扣押。」，民
    事訴訟法第532條、第533條、第526條分別定有明文。又「
    按債權人就金錢請求以外之請求，因請求標的之現狀變更，
    有日後不能強制執行，或甚難強制執行之虞，欲保全強制執
    行者，得聲請假處分，固為民事訴訟法第532條第1項、第2
    項所明定。惟債權人聲請假處分應就其請求及假處分之原因
    釋明之。前項釋明如有不足，而債權人陳明願供擔保或法院
    認為適當者，法院得定相當之擔保，命供擔保後為假處分，
    同法第533條準用第526條第1項、第2項亦定有明文。可知債
    權人聲請假處分應就其請求及假處分之原因加以釋明，且兩
    者缺一不可。該項釋明如有不足，而債權人陳明願供擔保或
    法院認為適當者，法院始得定相當之擔保，命供擔保後為假
    處分。若債權人就其請求及假處分之原因未予釋明，僅陳明
    願供擔保請為假處分，法院自不得為命供擔保後假處分之裁
    定。所謂假處分之原因，即前開法文規定請求標的之現狀變
    更，有日後不能強制執行或甚難執行之虞之情形，諸如債務
    人就其財產為不利益之處分，或隱匿財產等屬之。」，並有
    最高法院96年度台抗字第648號裁定可資參照。
二、抗告意旨略以：相對人以「伊與抗告人間之承租合約，業經
    相對人於97年12月1日以存證信函終止在案，相對人向抗告
    人要求返還先前所繳未到期租金之支票，竟遭抗告人拒絕」
    為由，向原審法院聲請假處分，未就假處分原因為必要之釋
    明，原審竟予准許，顯與民事訴訟法第533條規定不合，且
    原審裁定供擔保之金額過低，不足彌補抗告人所受之損害，
    為此請求廢棄原裁定等語。
三、茲查：相對人曾於97年1月24日與抗告人簽訂影音MIDI歌曲
    軟體授權承租契約，惟相對人業於97年12月1日以嘉義成功
    郵局第225號存證信函，向抗告人終止自97年12月3日起之承
    租合約，嗣相對人向抗告人要求返還先前所繳租金之支票3
    紙，竟遭抗告人拒絕，為此聲請假處分，請求原審法院裁定
    禁止相對人提示系爭支票或轉讓第三人，固據相對人提出支
    票附表、承租契約書及存證信函影本為證。惟債權人聲請假
    處分應就其請求及假處分之原因加以釋明，且兩者缺一不可
    。該項釋明如有不足，而債權人陳明願供擔保或法院認為適
    當者，法院始得定相當之擔保，命供擔保後為假處分。若債
    權人就其請求及假處分之原因未予釋明，僅陳明願供擔保請
    為假處分，法院自不得為命供擔保後為准許假處分之裁定，
    業見上述。茲相對人主張「兩造已終止租約，抗告人應返還
    租金支票」之事由，僅係「請求」之原因，並非假處分之原
    因（日後有不能強制執行或甚難執行之虞之情形，例如處分
    或隱匿財產），此與假處分原因之釋明不同，難認相對人對
    假處分原因已盡釋明之義務。換言之，相對人未就假處分之
    原因為釋明，並非相對人之釋明有所不足。原裁定以「相對
    人業已提出支票附表、承租契約書及存證信函影本等物證，
    雖未盡釋明之責，惟其願供擔保以補釋明之不足，其釋明之
    欠缺，供擔保後足以補足」，准許相對人假處分之聲請，顯
    有違誤。抗告意旨指摘原裁定不當，求為廢棄改判，為有理
    由，應由本院將原裁定廢棄，並駁回相對人在原審法院假處
    分之聲請。
四、結論：本件抗告為有理由，依民事訴訟法第492條、第78條
    裁定如主文。
中    華    民    國    98    年    2     月    25    日
                  民事第三庭    審判長法  官  陳光秀
                                      法  官  莊俊華
                                      法  官  曾平杉
上為正本係照原本作成。
不得再抗告。
中    華    民    國    98    年    2     月    26    日
                                      書記官  葉秀珍


司法院資訊處製作；財團法人民間司法改革基金會備份。
